【裁判字號】    95,訴,273
【裁判日期】    950329
【裁判案由】    損害賠償
【裁判全文】
臺灣高雄地方法院民事判決               95年度訴字第273號
原      告  丙○○
原      告  乙○○○
上二人
訴訟代理人  朱立人律師
被      告  甲○○
上當事人間損害賠償事件，本院民國95年3月15日言詞辯論終結
，判決如下：
  主  文
被告應給付原告丙○○新台幣壹拾肆萬捌仟伍佰肆拾元，給付原
告乙○○○新台幣伍萬參仟陸佰元，及均自94年9 月21日起至清
償日止，按年息百分之五計算之利息。
原告其餘之訴駁回。
訴訟費用由被告負擔三分之一，餘由原告負擔。
本判決得假執行。但被告為原告丙○○提供新台幣壹拾肆萬捌仟
伍佰肆拾元，為原告乙○○○提供新台幣伍萬參仟陸佰元，得免
為假執行。
  事  實
一、原告主張：被告甲○○於民國93年11月20日16時許，在高雄
    縣旗山鎮○○路154 巷93號住處飲酒後，已達不能安全駕駛
    動力交通工具之程度，竟仍酒後駕駛車號ZS-1196 號自用小
    客車，沿國道10號公路由東往西方向行駛，於同日16時10分
    許，行經國道10號公路西向30.3公里處時，竟疏於注意，貿
    然變換車道，因而撞擊同向前方由訴外人范耀明所駕駛附載
    原告丙○○及乙○○○之車號TZ-2498 號自小客車，致原告
    丙○○、乙○○○因而受有頭部外傷合併腦震盪後遺症等傷
    害及原告丙○○所有之上開自小客車受損。原告丙○○請求
    醫療費用新台幣（下同）100000元，非財產上之損害100000
    元，車損453588元，拖吊費5000元，原告乙○○○請求醫療
    費用100000元，非財產上之損害100000元。爰依侵權行為之
    法律關係，請求被告給付(1)被告應給付原告丙○○658,588
    元及自起訴狀繕本送達之翌日起至清償日止按年息百分之五
    計算之利息。(2)被告應給付原告乙○○○200,000 元及自起
    訴狀繕本送達之翌日起至清償日止按年息百分之五計算之利
    息。
    (3)原告願供擔保後請准宣告假執行。
二、被告則以：伊於事發當時在高速公路，有開比較快，因為要
    閃一部車，閃不過去就撞上原告，是撞到原告車尾，當時原
    告僅有一人向警察陳述頭部有稍微撞到，伊當時有喝酒，本
    件車禍伊確有過失，但原告請求之金額太高等語資為抗辯。
    並聲明：請求駁回原告之訴及假執行之聲請，如受不利判決
    ，願供擔保請准免為假執行之宣告。
三、原告主張被告於93年11月20日16時許，在高雄縣旗山鎮○○
    路154 巷93號住處飲酒後，竟仍酒後駕駛車號ZS-1196 號自
    用小客車，沿國道10號公路由東往西方向行駛，於同日16時
    10分許，行經國道10號公路西向30.3公里處時，竟疏於注意
    ，貿然變換車道，因而撞擊同向前方由范耀明所駕駛附載原
    告丙○○及乙○○○之車號TZ-2498 號自小客車，致原告丙
    ○○、乙○○○因而受有頭部外傷合併腦震盪後遺症等傷害
    及原告丙○○所有之上開自小客車受損之事實，業據原告提
    出診斷證明書二份、汽車修理明細表一份為證，並為被告所
    不爭執，自堪信為真實。被告自認有過失，惟對原告請求之
    金額有爭執，是本件兩造爭執之重點在於：原告得請求賠償
    之金額若干？
四、按「不法侵害他人之身體或健康者，對於被害人因此喪失或
    減少勞動能力或增加生活上之需要時，應負損害賠償責任。
    」、「不法侵害他人之身體、健康、名譽、自由、信用、隱
    私、貞操，或不法侵害其他人格法益而情節重大者，被害人
    雖非財產上之損害，亦得請求賠償相當之金額。」、「負損
    害賠償責任者，除法律另有規定或契約另有訂定外，應回復
    他方損害發生前之原狀。第1 項情形，債權人得請求支付回
    復原狀所必要之費用，以代回復原狀。」、「損害賠償，除
    法律另有規定或契約另有訂定外，應以填補債權人所受損害
    及所失利益為限。」，民法第191 條之2 前項、第193 條第
    1 項、第195 條第1 項、第213 條第1 、3 項、第216 條第
    1 項分別定有明文。茲就原告請求之項目分述如下：
(一)、醫療費用部分：
    原告丙○○、乙○○○均請求100000元，惟原告僅提出富強
    醫院之收據原告丙○○自負額為4500元，原告乙○○○自負
    額為3600元，有富強醫院醫療費用明細表2 紙在卷可稽，則
    原告丙○○於請求4500元，原告乙○○○於請求3600元範圍
    內，為有理由，逾此部分之請求，為無理由，應予駁回。
(二)、原告丙○○所有上開汽車毀損部分：原告起訴時主張事發後
    拖吊被撞汽車之費用5000元，修復被撞汽車之費用453,588
    元，惟原告所提出之汽車修理明細表，其中板金工資11900
    元、底盤工資29800 元、烤漆工資19100 元，工資總額計60
    800 元，材料零件費用為173938元，被告抗辯零件費用應扣
    除電瓶之費用，因電瓶在車前並非在車後，而本件車禍係自
    後追撞原告汽車，故車前之電瓶並非被告所侵害，原告自不
    得請求，是材料零件費應扣除電瓶費用4500元後為169438元
    、工資總額計60800 元，合計230238元，而系爭車輛為77年
    9 月出廠（CADILLAC，4500cc）。按物被毀損時，被害人依
    民法第196 條請求賠償物被毀損所減少之價額，得以修復費
    用為估定之標準，但以必要者為限，如修理材料以新品換舊
    品，應予折舊（最高法院77年5月17日第9次民庭會議決議要
    旨參照）。經查，本件系爭汽車毀損後，送修時係以新零件
    更換被損之舊零件，花費零件費用共計元169438元等情，業
    據原告提出行車執照、修車費用工資發票及明細表等件為證
    ，且為被告所不爭執，應可認為真實。系爭車輛毀損部分之
    修復，其零件更換係以新品替換舊品，故計算上開零件之損
    害賠償數額時，自應扣除折舊部分始屬合理。系爭汽車於本
    件事故發生日即93年11月20日時，車齡已16年2 月，依行政
    院所頒固定資產耐用年數表及固定資產折舊率規定，自用小
    客車之耐用年數為5 年，而系爭汽車使用年數已逾5 年期間
    ，則其所得主張零件部分之修復費用，應按殘價計算為2824
    0 元。【計算方式：殘價＝取得成本÷（耐用年數＋1） 即
    169438÷（5 ＋1）= 28240（元以下四捨五入）】。是原告
    得請求修復費用之金額為89040元（28240 ＋60800 ＝89040
    ），逾此部分之請求，即屬無據。
(三)、精神慰撫金部分：
    原告二人受有頭部外傷合併腦震盪後遺症，有診斷證明書二
    份附卷可參，本院審酌被告為酒後駕車，自後追撞原告之汽
    車，被告擔任印刷工作，每月薪資一萬多元，原告為大學畢
    業，及兩造之身分、地位與原告受傷之情形，認原告各請求
    50000 元為適當，逾此請求為無理由，應予駁回。
(四)、綜上，原告丙○○可請求之金額為醫療費用4500元，拖吊被
    撞汽車之費用5000元，汽車毀損部分89040 元，精神慰撫金
    50000 元，合計148540元。原告乙○○○可請求之金額為醫
    療費用3600元，精神慰撫金50000 元，合計53600 元。
五、綜上所述，原告依侵權行為之法律關係請求被告給付原告丙
    ○○148540元，請求被告給付原告乙○○○53600 元，及均
    自起訴狀繕本送達之翌日即94年9 月21日起至清償日止，按
    年息百分之五計算之利息，即屬有據，為有理由，應予准許
    ，逾此部分之請求為無理由，應予駁回。原告勝訴部分，應
    依職權宣告假執行。並酌定被告供擔保之金額免為假執行。
六、結論：原告之訴為有理由，依民事訴訟法第79條，第389 條
    第1項第5款、第392 條第2 項，判決如主文。
中    華    民    國    95    年    3     月    29    日
                  民事第一庭法  官  沈建興
正本係照原本作成。
如不服本判決，應於送達後20日內，向本院提出上訴狀並表明上
訴理由，如於本判決宣示後送達前提起上訴者，應於判決送達後
10日內補提上訴理由書（須附繕本）。
中    華    民    國    95    年    3     月    29    日
                            書記官  洪婉琪


司法院資訊處製作；財團法人民間司法改革基金會備份。
